【裁判字號】    97,上訴,738
【裁判日期】    970619
【裁判案由】    違反槍砲彈藥刀械管制條例
【裁判全文】
臺灣高等法院高雄分院刑事判決         97年度上訴字第738號
上  訴  人
即  被  告  甲○○
選任辯護人  董明正律師
            侯勝昌律師
            陳裕文律師
上列上訴人因違反槍砲彈藥刀械管制條例案件，不服臺灣高雄地
方法院96年度訴字第5445號中華民國97年3月12日第一審判決（
起訴案號：臺灣高雄地方法院檢察署96年度偵字第25832 號），
提起上訴，本院判決如下：
     主  文
上訴駁回。
     事  實
一、甲○○明知可發射子彈具有殺傷力之改造手槍及子彈，均屬
    槍砲彈藥刀械管制條例所規定之槍枝、彈藥，未經主管機關
    許可，不得持有、寄藏，竟仍未經許可，自民國95年3 月間
    某日起，在高雄市○○區○○路746 之1 號「同利車行」內
    ，受鄭博仁（業於95年5 月17日死亡）委託，代為寄藏均具
    有殺傷力之仿BERETTA 廠之92FS型半自動手槍製造之槍枝，
    換裝土造金屬槍管而成之改造手槍1 枝（槍枝管制編號0000
    000000）及直徑9mm 制式子彈10顆（起訴書誤繕為3 顆），
    並將該改造手槍及制式子彈藏於高雄縣燕巢鄉鳳龍巷12之6
    號其住處2 樓客廳沙發座墊下。嗣經警於96年9 月5 日中午
    12時在甲○○住處前址查悉上情，並當場扣得前揭改造手槍
    1支及制式子彈10顆（其中3顆於鑑定時試射用畢）。
二、案經高雄市政府警察局移送臺灣高雄地方法院檢察署檢察官
    偵查起訴。
    理  由
壹、證據能力部分：
一、按刑事訴訟法第159 條之4 規定，除前三條之情形外，下列
    文書亦得為證據：(一)除顯有不可信之情況外，公務員職務上
    製作之紀錄文書、證明文書。查本案卷附搜索、扣押筆錄及
    扣押物品目錄表均屬員警於職務上所製作之紀錄文書，依刑
    事訴訟法第159條之4第1款規定，得為證據。
二、又卷附內政部警政署刑事警察局96年10月17日刑鑑字第0960
    142978號槍彈鑑定書1 份係屬被告以外之人於審判外之陳述
    ，惟被告及辯護人於本院審判程序均同意上開書面證據作為
    證據，本院並審酌上開書面陳述均係刑事鑑識人員本於其所
    受槍彈鑑定之專業訓練，依其觀察、檢視本件扣案槍、彈、
    配件後所得結果，而為記載，其陳述之信憑性已獲相當程度
    之擔保，認為適當，依刑事訴訟法第159 條之5 第1 項規定
    ，得為證據。
貳、認定犯罪之證據及理由部分：
一、上揭寄藏改造手槍、制式子彈等事實，業據被告甲○○於警
    詢、偵查及原審、本院審理中均坦承不諱，且前開槍枝、子
    彈經高雄市政府警察局刑事警察大隊送請內政部警政署刑事
    警察局鑑定，驗出該等槍、彈，分別係仿BERETTA 廠之92FS
    型半自動手槍製造之槍枝，換裝土造金屬槍管而成之改造手
    槍（槍枝管制編號0000000000），擊發功能正常，可供擊發
    適用子彈使用，認具殺傷力；及口徑9mm 制式子彈10顆，可
    擊發，認具殺傷力，此有該局96年10月17日刑鑑字第096014
    2978號槍彈鑑定書1 份及照片6 張附卷可按（見偵一卷第8
    頁至第9 頁），是本案罪證明確，被告犯行洵堪認定，應予
    論罪科刑。
二、查本件仿BERETTA 廠之92FS型半自動手槍製造之槍枝，換裝
    土造金屬槍管而成之改造手槍1 枝，為槍砲彈藥刀械管制條
    例第4 條第1 項第1 款規定之可發射子彈具有殺傷力之手槍
    ；而口徑9mm 制式子彈10顆，為槍砲彈藥刀械管制條例第4
    條第1 項第2 款供前揭改造手槍所使用之之子彈。核被告甲
    ○○所為，係犯槍砲彈藥刀械管制條例第8 條第4 項未經許
    可寄藏改造槍枝罪及第12條第4 項之未經許可寄藏制式子彈
    罪。被告寄藏上開具有殺傷力之制式子彈10顆，因上開子彈
    均屬槍砲彈藥刀械管制條例第12條第4 項規定所處罰之子彈
    ，是被告所為僅侵害該規定所保護之單一社會法益，僅犯單
    一之未經許可寄藏子彈罪。又被告同時寄藏上開仿貝瑞塔廠
    92FS型半自動改造手槍及制式子彈，係以一行為觸犯構成要
    件相異之二罪名，為想像競合犯，應依刑法第55條規定，從
    一重論以未經許可，寄藏可發射子彈具有殺傷力之改造手槍
    罪。又未經許可寄藏手槍及子彈，其寄藏之繼續，為行為之
    繼續，亦即一經寄藏手槍，罪已成立，但其完結須繼續至寄
    藏行為終了時為止，為實質上一罪。其間法律縱有變更，然
    其行為既繼續實施至新法施行以後，即與犯罪後法律有變更
    之情形不同，不生新舊法比較適用之問題，最高法院95年度
    台上字第2250號判決意旨參照。是本件被告於95年3 月間寄
    藏上開改造手槍1 枝及子彈10顆，其行為雖於寄藏後即完成
    ，惟其後之寄藏行為繼續至本案96年9 月5 日查獲時，亦即
    95年7 月1 日刑法修正施行後方為行為終了，揆諸上開說明
    ，自無新舊法比較之問題，附此敘明。
三、另辯護人雖以：被告因案外人鄭博仁以槍枝脅迫借用金錢並
    稱會來取回，以致被告不敢舉發、丟棄槍枝，被告寄藏手槍
    情節殊堪憫恕，請依刑法第59條減輕其刑等語，為被告辯護
    。惟按刑法第59條之酌量減輕其刑，必於犯罪之情狀，在客
    觀上足以引起一般同情，認為即予宣告法定低度刑期，猶嫌
    過重者，始有其適用，至於犯罪之動機、犯罪之手段或犯罪
    後之態度、被告無前科，素行端正，子女眾多等情狀，僅可
    為法定刑內從輕科刑之標準，不得據為酌量減輕之理由，此
    有最高法院51年台上第899 號判例、85年度台上字第4397號
    及91年度台上字第733 號判決可資參照。查，被告及辯護人
    聲請傳喚證人乙○○即鄭博仁之弟於本院審理中固結證稱：
    當天係伊開車載鄭博仁前往被告之車行向被告借錢。伊沒下
    車，在車上有聽到我哥哥（鄭博仁）對被告大聲，我哥哥的
    語氣很不好，並以三字經罵他，意思是說大家都認識這麼久
    了，週轉一下，又不是不回來拿（槍），借我三、四萬元等
    語（本院卷第83至84頁）。惟證人乙○○在原審中已證稱：
    95年2 月底左右至鄭博仁家中，正好看到他在拆解槍枝、保
    養，並稱要拿該槍向車行的阿賓轉現金；鄭博仁死後，並沒
    有看到那把槍；是被告來找伊，才知道鄭博仁拿槍去跟被告
    借錢；但被告當時是否被迫收下這隻槍，還是借錢幫忙保管
    槍，並不了解等語（見原審卷第65頁至第68頁）。證人既在
    原審已證稱伊並不知道其兄鄭博仁如何持本件槍彈去向被告
    借錢之情節，卻又在本院審理改口證稱其有親見親聞鄭博仁
    持槍彈向被告借錢之經過情節，前後矛盾不符，已難信其真
    實。況依證人乙○○在原審之證詞，至多僅能證明本案槍枝
    可能係鄭博仁寄藏於被告住處之事實，然對於被告受鄭博仁
    寄藏當時，鄭博仁有無施強暴或脅迫，其心中是否畏怖、而
    不得不受寄藏槍枝等情，則無從證明。又查，被告原本即對
    槍枝有興趣，為被告所自承在卷，其並曾於93年間，因持有
    玩具空氣長槍與人互毆，經臺灣高雄地方法院檢察署檢察官
    以93年度偵字第18385 號不起訴處分在案，此亦有被告之臺
    灣高等法院被告前案紀錄表1 份在卷可憑，是其對於違法持
    有、寄藏槍枝將觸犯重刑之違法意識必知之甚詳，理應較常
    人更為謹慎小心，亦應避免再次遭遇刑事訴追之可能；是縱
    若被告所述，其在遭受恐嚇而被迫須收受寄藏本案之槍、彈
    時，輔以被告從事多年之商業及社會歷練，並曾經前案違反
    槍砲彈藥刀械管制條例之偵查程序之經歷，理應尋求相當之
    專業諮詢或援助，竟非法寄藏槍彈長達1 年6 月餘，而未為
    任何告訴、向警報備或報繳之尋求協助或補救措施，均顯與
    常情不符。從而，被告所稱其係因被迫而收受寄藏本件槍彈
    乙節已屬無從證明，且縱認被告係因鄭博仁之恐嚇而被迫收
    受寄藏槍彈，寄藏時間長達1 年6 月，均未為報備或報繳等
    尋求協助之行為，綜其犯罪之情狀，在客觀上亦難認係足以
    引起一般同情者。另被告提出其房屋租賃契約書、戶籍謄本
    、診斷證明書、中華民國身心障礙手冊、捐助收據、感謝狀
    、財團法人兒童暨家庭扶助基金會認養費收據、村里長證明
    等文件（見原審卷第22頁至第52頁、本院卷第51至62頁），
    證明其為正當工作之生意人、須扶養親屬、子女且平日熱心
    公益等素行良好等情，然揆諸前揭判例意旨說明，上開情狀
    僅可為法定刑內從輕科刑之審酌標準，並非犯罪另有特殊之
    原因與環境，在客觀上足以引起一般同情等之情狀，不得據
    為依刑法第59條酌量減輕之理由，附此敘明。
四、原審因依槍砲彈藥刀械管制條例第8 條第4 項、第12條第4
    項之規定，並審酌被告非法持有改造手槍及子彈，對於他人
    之身體、生命及社會治安、社會秩序造成潛在之危險與不安
    ，惟念及其犯後坦承犯行，態度良好，復未持上開改造手槍
    用以犯罪或有何其他不當行為，而僅寄藏1 把改造手槍及子
    彈10顆，數量尚非甚鉅，及參酌被告無犯罪前科紀錄，有其
    原審法院院內索引卡紀錄表、臺灣高等法院被告前案紀錄表
    各1 份在卷可按（見原審卷第4 頁至第5 頁），本即對槍枝
    有興趣，且係為幫助朋友，平日熱心公益、家庭狀況，亦均
    見前揭房屋租賃契約書、戶籍謄本等資料，以及尚未發生危
    害等一切情狀，從輕量處有期徒刑3 年，並諭知併科罰金新
    台幣2 萬元及其易服勞役之折算標準。另敘明扣案之仿BERE
    TTA 廠之92FS型半自動改造手槍1 枝（槍枝管制編號000000
    0000）及口徑9mm 制式子彈7 顆，均係違禁物，已如前述，
    應併依刑法第38條第1 項第1 款之規定併宣告沒收之。至於
    扣案之口徑9mm 制式子彈3 顆，因送驗時均經試射完畢，其
    結構已不完整，非屬違禁物，自不另予宣告沒收等有關本案
    沒收意旨。本院認原判決認事用法均無違誤，量刑亦稱妥適
    ，被告上訴意旨指摘原判決未依刑法第59條規定予酌減其刑
    為不當，並無足取，上訴為無理由，應予駁回。
據上論斷，應依刑事訴訟法第368條，判決如主文。
本案經檢察官孫小玲到庭執行職務。
中    華    民    國    97    年    6     月    19    日
                  刑事第一庭    審判長法  官  郭雅美
                                      法  官  張意聰
                                      法  官  莊崑山
以上正本證明與原本無異。
如不服本判決應於收受本判決後10日內向本院提出上訴書狀，其
未敘述上訴理由者，並得於提起上訴後10日內向本院補提理由書
狀（均須按他造當事人之人數附繕本）「切勿逕送上級法院」。
中    華    民    國    97    年    6     月    19    日
                                      書記官  葉淑華
附錄本案論罪科刑法條全文：
槍砲彈藥刀械管制條例第8條
未經許可，製造、販賣或運輸鋼筆槍、瓦斯槍、麻醉槍、獵槍、
空氣槍或第4 條第1 項第1 款所定其他可發射金屬或子彈具有殺
傷力之各式槍砲者，處無期徒刑或5 年以上有期徒刑，併科新臺
幣1千萬元以下罰金。
未經許可，轉讓、出租或出借前項所列槍枝者，處5 年以上有期
徒刑，併科新臺幣1千萬元以下罰金。
意圖供自己或他人犯罪之用，而犯前二項之罪者，處無期徒刑或
7年以上有期徒刑，併科新臺幣1千萬元以下罰金。
未經許可，持有、寄藏或意圖販賣而陳列第1 項所列槍枝者，處
3年以上10年以下有期徒刑，併科新臺幣700萬元以下罰金。
第1項至第3項之未遂犯罰之。
槍砲彈藥刀械管制條例第12條
未經許可，製造、販賣或運輸子彈者，處1 年以上7 年以下有期
徒刑，併科新台幣500萬元以下罰金。
未經許可，轉讓、出租或出借子彈者，處6 月以上5 年以下有期
徒刑，併科新台幣300萬元以下罰金。
意圖供自己或他人犯罪之用，而犯前二項之罪者，處3 年以上10
年以下有期徒刑，併科新台幣700萬元以下罰金。
未經許可，持有、寄藏或意圖販賣而陳列子彈者，處5 年以下有
期徒刑，併科新台幣300萬元以下罰金。
第1項至第3項之未遂犯罰之。


司法院資訊處製作；財團法人民間司法改革基金會備份。
